臺灣桃園地方法院刑事判決　　　　　　 99年度簡上字第909號
公　訴　人　臺灣桃園地方法院檢察署檢察官
上　訴　人　鄒宗翰
上列上訴人因傷害案件，不服本院民國99年9 月13日99年度壢簡
字第2020號第一審刑事簡易判決（聲請簡易判決處刑書案號：99
年度偵字第17919 號），提起上訴，本院管轄之第二審地方法院
合議庭判決如下：
    主  文
上訴駁回。
    事  實
一、鄒宗翰前因妨害自由等案件，經本院以95年度易字第903 號
    判處有期徒刑8 月確定，嗣經本院97年度聲減字第362 號裁
    定減為有期徒刑4 月，而於民國97年3 月18日繳納易科罰金
    執行完畢。詎猶不知悔改，於98年10月6 日上午某時許，因
    遭陳鶴夫（陳鶴夫所涉傷害罪嫌，另經不起訴處分確定）提
    出告訴，而在桃園縣楊梅鎮公所調解委員會與陳鶴夫進行調
    解，嗣調解未成結束離開後，鄒宗翰即基於傷害之犯意，先
    回其自小客車內取出西瓜刀1 把（未扣案），而於同日上午
    9 時40分許，在桃園縣楊梅鎮○○路與大成路（即桃園縣楊
    梅鎮○○路125 巷口）之地下道出口處，持上開西瓜刀向陳
    鶴夫揮砍，致陳鶴夫受有右手切割傷併第三掌骨骨折及韌帶
    斷裂等傷害。
二、案經陳鶴夫告訴暨桃園縣政府警察局楊梅分局報告臺灣桃園
    地方法院檢察署檢察官偵查後聲請簡易判決處刑。
    理  由
一、按被告以外之人於審判外之言詞或書面陳述，除法律有規定
    者外，不得作為證據，刑事訴訟法第159 條第1 項定有明文
    ；同法第159 條之5 規定被告以外之人，於審判外之陳述，
    雖不符前四條（指第159 條之1 至第159 條之4 ）之規定，
    而經當事人於審判程序同意作為證據，法院審酌該言詞陳述
    或書面陳述作成時之情況，認為適當者亦得為證據。而所謂
    「審酌該陳述作成時之情況，認為適當」者，係指依各該審
    判外供述證據製作當時之過程、內容、功能等情況，是否具
    備合法可信之適當性保障，加以綜合判斷而言（詳最高法院
    94年度台上字第3277號判決意旨、第5830號判決意旨）。本
    判決下列所引用之各該被告以外之人於審判外之陳述（含書
    面陳述），雖屬傳聞證據，惟當事人即被告及其辯護人於本
    院準備程序及審判期日中均表示同意作為證據而不予爭執，
    本院審酌結果，認上開證據資料製作時之情況，尚無違法不
    當及證明力明顯過低之瑕疵，亦認為以之作為證據應屬適當
    。揆諸前開規定，爰依刑事訴訟法第159 條之5 規定，認前
    揭證據資料均有證據能力。至其餘憑以認定被告犯罪事實之
    非供述證據（詳後述），查無違反法定程序取得之情，依同
    法第158 條之4 規定反面解釋，亦具證據能力。
二、被告鄒宗翰固坦承有於前開時、地，持西瓜刀向告訴人陳鶴
    夫揮砍，致告訴人受有右手切割傷併第三掌骨骨折及韌帶斷
    裂等傷害之事實；惟矢口否認有為傷害犯行。其辯稱：我是
    正當防衛，係因告訴人先拿竹掃把打我，並說要殺我，我才
    回車上拿西瓜刀回擊云云。經查：
（一）被告有於前開時、地，持西瓜刀向告訴人揮砍，而致告訴
      人受有右手切割傷併第三掌骨骨折及韌帶斷裂等傷害等情
      ，除據被告於警詢、偵查及審理中自承在卷，復有告訴人
      於警詢及偵查中之供述在卷可稽，又有天成醫院診斷證明
      書一份及現場照片6 幀等附卷足憑，則上開事實，應堪認
      定。
（二）被告前開所為，究否構成正當防衛乙節。按「查正當防衛
      係對於現在不正之侵害防衛自己或他人之權利者而言，本
      案上訴人與某甲口角互毆彼此成傷，不能證明某甲先行侵
      害，自不得主張正當防衛。」，最高法院17年上字第686
      號判例要旨著有明文，又「正當防衛必須對於現在不法之
      侵害始得為之，侵害業已過去，即無正當防衛可言。至彼
      此互毆，又必以一方初無傷人之行為，因排除對方不法之
      侵害而加以還擊，始得以正當防衛論。故侵害已過去後之
      報復行為，與無從分別何方為不法侵害之互毆行為，均不
      得主張防衛權。」，最高法院30年上字第1040號判例亦有
      明文。而查，被告雖稱，係告訴人先對其為攻擊行為，並
      提出自身受傷照片及診斷證明書（前額右臉頰瘀傷、兩手
      瘀傷、右前臂瘀傷）等以為置辯；然依被告於警詢及偵查
      中自承，上開西瓜刀伊係放在車上，該車距離地下道約50
      公尺，伊係待告訴人放手讓伊起來，伊才趁隙至車上取西
      瓜刀等語，足見告訴人對被告縱有侵害，但被告既已離開
      現場，該侵害當已過去，自無正當防衛可言，復核以西瓜
      刀屬極為危險之傷人利器，持之對人稍有不慎，即恐危及
      他人性命安全，此為一般人均可知悉，而較之被告與告訴
      人之身體條件（被告為72年次生，案發時約26歲，告訴人
      為38年次生，案發時已約60歲），被告顯較告訴人年輕力
      盛，自有一定之防禦能力，且被告於警詢及偵查中亦稱，
      告訴人係以徒手或持掃把之方式以為攻擊，則被告縱面對
      如此攻擊，仍無必要持西瓜刀以為防衛，再由被告於偵查
      及審理中陳稱，伊係為嚇阻告訴人再對伊家人做出傷害行
      為，才持西瓜刀向告訴人揮擊等情，顯見被告並非係對現
      在不法侵害而為前開攻擊行為，則被告辯以其係正當防衛
      云云，自不足採。
（三）綜上所述，被告有為前開犯行，事證明確，被告犯行洵堪
      認定，應依法論科。
（四）另被告雖聲請傳喚調解委員到庭作證云云；惟查，本案發
      生地點，係在上開地下道，調解委員自始至終均未目擊，
      此為被告所自承在卷，則該調解委員就本案犯罪事實既均
      無所知悉，則上揭聲請自無調查之必要，附此敘明。
三、核被告所為，係犯刑法第277 條第1 項傷害罪。被告有為事
    實欄所載之前案紀錄，有臺灣高等法院被告前案紀錄表附卷
    可佐，被告前受有期徒刑之執行完畢後，於5 年以內故意再
    犯本件有期徒刑以上之罪，為累犯，應依刑法第47條第1 項
    之規定，加重其刑。原審因認被告前揭犯行事證明確，適用
    第41條第1 項前段、刑法施行法第1 條之1 第1 項、第2 項
    前段，並審酌被告因細故發生爭執即持刀械傷害告訴人，手
    段凶殘，實屬不該，且迄未與告訴人達成和解，並考量告訴
    人受傷程度、被告犯後態度、智識程度、品行等一切情狀，
    量處有期徒刑6 月，如易科罰金，以新臺幣一千元折算壹日
    。其認事用法均無不合，被告仍執前詞而提起上訴，自無理
    由，應予駁回。
據上論結，應依刑事訴訟法第455 條之1 第1 項、第3 項、第36
8條，判決如主文。
本案經檢察官梁光宗到庭執行職務。
中    華    民    國   100    年    7     月    19    日
                刑事第十庭    審判長  法  官  江德民
                                      法  官  蘇昌澤
                                      法  官  華奕超
以上正本證明與原本無異。
不得上訴。
                                      書記官  徐珮綾
中    華    民    國  100     年    7     月    19    日